臺灣臺北地方法院刑事判決
111年度交易字第19號
公  訴  人  臺灣臺北地方檢察署檢察官
被      告  陳孟超


上列被告因過失傷害案件，經檢察官提起公訴（110年度偵字第2
2293號），本院判決如下：
    主  文
陳孟超犯過失傷害罪，處有期徒刑肆月，如易科罰金，以新臺幣
壹仟元折算壹日。
    事  實
一、陳孟超於民國109年11月18日下午2時11分許，駕駛車牌號碼
    000-0000號自用小客車，沿臺北市大安區建國高架下辛亥匝
    道行駛，於近下匝道路口前，本應注意車前狀況，保持安全
    距離，並隨時採取必要之安全措施，依當時情況，並無不能
    注意之情事，於行駛至上址下匝道路段時，竟疏未注意車前
    狀況，不慎追撞前方由楊宗彥所駕駛正停等紅綠燈之車牌號
    碼000-0000號自用小客車車後保險桿，致楊宗彥受有右側遠
    端內頸動脈及右側動脈（V3）剝離性動脈瘤、未明示側性中
    樞性眩暈、右側耳鳴、車禍意外事故中受傷人員之初期照護
    之傷害。嗣陳孟超於警方前往處理時在場，並當場承認為肇
    事人，自首而接受裁判。
二、案經楊宗彥訴由臺北市政府警察局大安分局報請臺灣臺北地
    方檢察署檢察官偵查後起訴。
    理  由
壹、證據能力：
一、按被告以外之人於審判外之言詞或書面陳述，除法律有規定
    者外，不得作為證據；被告以外之人於審判外之陳述，雖不
    符同法第159條之1至第159條之4之規定，而經當事人於審判
    程序同意作為證據，法院審酌該言詞陳述或書面陳述作成時
    之情況，認為適當者，亦得為證據；而當事人、代理人或辯
    護人於法院調查證據時，知有第159條第1項不得為證據之情
    形，而未於言詞辯論終結前聲明異議者，視為有前項之同意
    ，刑事訴訟法第159條第1項、第159條之5分別定有明文。查
    公訴人、被告陳孟超就本判決所引用審判外之言詞或書面陳
    述之證據能力，經本院於審判期日提示，並告以要旨後，均
    未於言詞辯論終結前聲明異議，本院審酌該等具有傳聞證據
    性質之證據，其取得過程並無瑕疵或任何不適當之情況，應
    無不宜作為證據之情事，認以之作為本案之證據，應屬適當
    ，依刑事訴訟法第159條之5之規定，自得作為證據。
二、其餘資以認定本案犯罪事實之非供述證據，並無證據證明有
    違反法定程序取得之情形，且亦與本案待證事實具有證據關
    連性，均認有證據能力。
貳、實體部分：
一、認定事實所憑之證據及理由：
　　訊據被告固坦承有於起訴書所載之時間、地點與告訴人楊宗
    彥所駕駛車輛發生碰撞，並致告訴人受有未明示側性中樞性
    暈眩、右側耳鳴、車禍意外事故中受傷人員之初期照護之傷
    害等事實，然矢口否認就告訴人受有「右側遠端內頸動脈及
    右椎動脈（V3）剝離性動脈瘤」部分有何過失傷害犯行，辯
    稱：若告訴人因本件車禍致椎動脈剝離，應有昏迷、口齒不
    清、手腳沒力等神經症狀，惟其未有前揭症狀，且椎動脈剝
    離之成因有很多種，告訴人有高血壓，為自發性椎動脈剝離
    之高風險族群，無法排除告訴人受有右側遠端內頸動脈及右
    椎動脈（V3）剝離性動脈瘤是源於高血壓云云。經查：
　㈠本件被告確有於起訴書所載之時間、地點與告訴人所駕駛車
    輛發生碰撞一節，業據被告於本院審理中所自承，及據證人
    即告訴人於警詢及本院審理中證述明確（見110年度偵字第2
    2293號卷第13至15頁，本院易字卷第123至125頁），並有道
    路交通事故現場圖、臺北市政府警察局道路交通事故初步分
    析研判表、交通事故談話紀錄表、補充資料表、道路交通事
    故調查報告表（一）、（二）、行車紀錄影像光碟1片及查
    證照片10張在卷可憑（見110年度偵字第22293號卷第31頁、
    第27頁、第29頁、第33至35頁、第32頁、第36至37頁、第41
    至45頁），復據本院當庭勘驗行車紀錄器畫面，製有勘驗筆
    錄可參（見本院易字卷第122頁），此部分之事實，首堪認
    定。
　㈡按汽車行駛時，駕駛人應注意車前狀況，並隨時採取必要之
    安全措施，道路交通安全規則第94條第3項定有明文。被告
    既領有駕駛執照，對前開規定自難諉為不知，而依道路交通
    事故調查報告表（一）之記載及現場照片顯示當時天氣晴、
    日間自然光線、係行駛於市區柏油道路、路面乾燥無障礙物
    、視距良好，客觀上並無不能注意之情事，然被告竟疏未注
    意車前狀況，不慎追撞告訴人所駕車輛，進而發生本件碰撞
    事故，則被告之駕駛行為對於本件事故之發生自有過失甚明
    。
　㈢又告訴人因本件事故而於109年11月19日至基隆醫院神經內科
    就醫，經醫師診斷受有未明示側性中樞性暈眩、右側耳鳴、
    車禍意外事故中受傷人員之初期照護之傷害，嗣因電腦斷層
    檢查出頸動脈與椎動脈有動脈剝離之現象，遂至亞東醫院門
    診就醫，診斷結果有「右側遠端內頸動脈及右椎動脈（V3）
    剝離性動脈瘤」之傷勢等情，亦經證人即告訴人證述明確（
    見本院易字卷第125至127頁），並有衛生福利部基隆醫院診
    斷證明書、亞東紀念醫院診斷證明書可憑（見110年度偵字
    第22293號卷第21頁、第23頁）。被告雖質疑告訴人所受「
    右側遠端內頸動脈及右椎動脈（V3）剝離性動脈瘤」之傷勢
    非本件車禍所造成，並以前詞置辯，惟證人即告訴人於本院
    審理中證稱：我被撞到的時候，當下就已經很不舒服，感到
    暈眩，但我並沒有想到有這麼嚴重的結果，在等拖吊車來的
    時候，我跟被告被警察要求站在前面的分隔島上，我就有跟
    被告講過我不太舒服，脖子卡卡的，而且覺得在動脖子的時
    候有咔咔的聲音，返家後還是有暈眩、耳鳴等症狀，於是隔
    日即前往就醫等語（見本院卷第131頁），與道路交通事故
    談話紀錄表之記載「身體不適」之內容相符（見110年度偵
    字第22293號卷第34頁），亦有臺北市政府警察局大安分局1
    11年5月3日北市警安分刑字第1113010221號函檢附之現場處
    理員警執務報告在卷可佐（見本院易字卷第105至107頁）。
    又經本院就椎動脈剝離之成因及症狀函詢臺北榮民總醫院，
    函覆結果稱：「椎動脈剝離除了高血壓之外，另有一些原因
    ，包括頸部創傷，常見的是頸部做快速的旋轉動作或者像外
    力或車禍等造成頸部骨折，都容易造成剝離。頸部按摩，若
    按摩部位不正確，用力太大或急遽旋轉，也容易造成。症狀
    ：椎動脈剝離最起始的症狀是頭痛，其次較常見的是頭暈或
    是暈眩，有時伴隨嘔吐，有時則無。另一個常見的症狀是小
    腦的症狀，這包括步態不穩，手指向目標時，發生顫抖，動
    作不靈活及眼震等。更厲害或剝離範圍達到影響基底動脈血
    流者這時症狀會更多，例如意識不清、眼球運動異常、複視
    、偏癱、口齒不清、吞嚥困難、感覺麻木等等，依照影響腦
    部之區域有不同的症狀，患者本身血管管壁結構先天或後天
    有問題、高血壓等，有可能造成椎動脈剝離。」等語，有臺
    北榮民總醫院111年4月28日北總神字第1119905059號回函可
    憑（見本院易字卷第103至104頁），故椎動脈剝離之症狀並
    不限於昏迷、口齒不清、手腳沒力等症狀，暈眩亦為症狀之
    一。參以本案事故發生時告訴人係處於停等紅燈之靜止狀態
    ，突遭被告未減速自後方追撞，撞擊力道非輕，此經本院勘
    驗明確。衡情一般人猝然受車禍撞擊後，因甩鞭效應身體所
    受非明顯可見之傷勢，確實多有事後陸續產生症狀，難以當
    場發覺，或立即可由醫師初步診斷查明等情形，且告訴人案
    發後隔日至衛生福利部基隆醫院就診，即已診斷出未明示側
    性中樞性暈眩、右側耳鳴之傷勢，其後告訴人至亞東紀念醫
    院接受進一步檢查，經診斷受有「右側遠端內頸動脈及右椎
    動脈（V3）剝離性動脈瘤」之傷勢，不僅與本案車禍發生時
    隔甚短，亦與案發當時頸部不適之位置相符，且符合動脈剝
    離之症狀。另前揭亞東紀念醫院之診斷證明書固有告訴人患
    有高血壓之記載，然此係本案發生後就醫所診斷之症狀，並
    無證據可證告訴人於本件事故發生前即患有此疾，且前經檢
    察官就告訴人患有「右側遠端內頸動脈及右椎動脈（V3）剝
    離性動脈瘤」是否肇因後車追撞等節函詢亞東紀念醫院，函
    覆結果稱：「…四、車禍有多重致病機轉，如果後車追撞可
    能造成Whiplash injury或脊髓損傷或腦出血或肢體骨折等
    。文獻上有討論Whiplash injury與椎動脈血管剝離的關係
    。…五、非因外傷導致椎動脈與頸動脈剝離原因很多，可為
    自發性者，如有Ehlers-Danlos syndrome type 4或Marfan 
    syndrome因基因突變引起，但通常有相關外顯表徵可查。另
    如fibromuscular dysplasia與血管動脈硬化剝離等這些血
    管攝影都有特殊表徵可排除。告訴人臨床表現似乎與前開諸
    病表徵都不符。」等語，有亞東紀念醫院110年10月15日亞
    病歷字第1101015006號函在卷可稽（見110年度偵字第22293
    號卷第279頁），可排除本件為自發性導致椎動脈與頸動脈
    剝離。是綜合前開告訴人遭撞擊之強度，及告訴人所受傷勢
    位置及感到暈眩、耳鳴等症狀、就診時間間隔等客觀事證，
    且並無證據顯示告訴人此前患有高血壓之相關舊疾，足認被
    告未及將車輛煞停，自後方追撞告訴人所駕車輛，致告訴人
    因突遭後方車輛追撞所生甩鞭效應而受有前揭傷勢，被告過
    失行為與告訴人因車禍所受之傷害結果間，具有相當因果關
    係無訛。綜上，本件事證明確，被告犯行堪以認定，應依法
    論科。
二、論罪科刑：
　㈠核被告因過失致告訴人受有傷害，所為係犯刑法第284條前段
    之過失傷害罪。本件事故發生後，被告留在事故現場，並於
    處理員警到場時坦承為該事故之肇事者，接受裁判乙節，有
    臺北市政府警察局道路事故肇事人自首情形紀錄表在卷可佐
    （見110年度偵字第22293號卷第39頁），足認被告於本件事
    故發生後，在有偵查犯罪職權之公務員知悉其犯行前，即向
    前往處理之員警坦承為肇事者，並接受裁判之情甚明，經核
    與刑法第62條前段自首規定相符，依該條規定減輕其刑。
　㈡爰以行為人責任為基礎，審酌被告駕駛車輛本應注意車前狀
    況，竟疏未注意及此，因而肇事致告訴人受有前揭傷害，且
    尚未與告訴人達成和解，應予非難，惟念被告前無犯罪科刑
    紀錄，有臺灣高等法院被告前案紀錄表可佐，兼衡告訴人所
    受傷勢程度、被告犯後態度、自述就讀博士之智識程度及家
    境小康之生活狀況等一切情狀，量處如主文所示之刑，並諭
    知易科罰金之折算標準，以資懲儆。
據上論斷，應依刑事訴訟法第299條第1項前段，刑法第284條前
段、第62條前段、第41條第1項前段，刑法施行法第1條之1第1項
，判決如主文。
本案經檢察官吳文琦提起公訴，檢察官劉文婷到庭執行職務。
中　　華　　民　　國　　111 　年　　9 　　月　　30　　日
                  刑事第四庭    法  官  曾名阜
上正本證明與原本無異。 
如不服本判決應於收受送達後20日內向本院提出上訴書狀，並應
敘述具體理由；其未敘述上訴理由者，應於上訴期間屆滿後20日
內向本院補提理由書（均須按他造當事人之人數附繕本）「切勿
逕送上級法院」。告訴人或被害人如對於本判決不服者，應具備
理由請求檢察官上訴，其上訴期間之計算係以檢察官收受判決正
本之日期為準。 因疫情而遲誤不變期間，得向法院聲請回復原
狀。
                                 書記官  李宜蓁
                                 
中　　華　　民　　國　　111 　年　　10　　月　　3 　　日

附錄本案論罪科刑法條：
中華民國刑法第284條
因過失傷害人者，處1年以下有期徒刑、拘役或10萬元以下罰金
；致重傷者，處3年以下有期徒刑、拘役或30萬元以下罰金。